臺灣高等法院刑事判決
109年度上訴字第1842號
上  訴  人  
即  被  告  張介文


                    （現另案於法務部○○○○○○○執行                      中） 
指定辯護人  本院公設辯護人郭書益  
上列上訴人因違反毒品危害防制條例案件，不服臺灣基隆地方法
院107年度訴字第752號，中華民國109年3月19日第一審判決（起
訴案號：臺灣基隆地方檢察署107年度偵字第1588、1861、2360
、3363號），提起上訴，本院判決如下：
    主  文
原判決關於張介文部分撤銷。
張介文販賣第二級毒品，處有期徒刑肆年。未扣案之販賣第二級
毒品犯罪所得新臺幣肆萬元，沒收之，於全部或一部不能沒收或
不宜執行沒收時，追徵其價額。
    犯罪事實
一、緣李碧雲與許昊哲係熟識朋友，其二人均有施用第二級毒品
    甲基安非他命之惡習，於民國106年8月19日起至同月20日21
    時前之某時許，許昊哲向李碧雲表示欲購買第二級毒品甲基
    安非他命供己施用，惟李碧雲自己當下沒有毒品可供施用之
    情形下，竟基於幫助許昊哲施用第二級毒品之犯意，表示可
    以借錢予許昊哲向其他人購買，許昊哲聞言，乃轉而透過通
    訊軟體LINE之方式，改向張介文聯繫交易第二級毒品甲基安
    非他命事宜，雙方約定好交易時間、地點、毒品數量及價格
    後，再於106年8月20日18時48分許，透過通訊軟體FACEBOOK
    （臉書）撥打電話予化名「李小姊」之李碧雲，並以「王秀
    明」之名義，陸續留言「我期待 9點」、「還是怎樣」、「
    漲聲教母在哪，我九點到蒟蒻準時領獎哦」等語，之後，李
    碧雲看到上開許昊哲於FACEBOOK（臉書）之留言後，旋於 1
    06年 8月20日20時29分許，電話回撥予許昊哲，並趕赴許昊
    哲位在基隆市○○區○○路000號8樓 F室之租屋處，俟張介文於
    同日21時許抵達後，當場代為給付購買第二級毒品甲基安非
    他命之價金新臺幣（下同） 4萬元予張介文，許昊哲並當場
    取出毒品供己施用 1次完畢，以此方式幫助許昊哲施用第二
    級毒品甲基安非他命1次（李碧雲此部分幫助犯行，業經原
    審判處免刑確定)。
二、張介文意圖營利，基於販賣第二級毒品甲基安非他命之犯意
    ，於106年8月20日20時51分前某時許，接獲許昊哲前揭透過
    通訊軟體LINE聯繫交易第二級毒品甲基安非他命事宜後，於
    當日晚間21時許，在基隆市○○區○○路000號8樓 F室許昊哲租
    屋處，以4萬元價格，販賣第二級毒品甲基安非他命 1兩（
    重量約36公克）予許昊哲，並當場收取現金（即上述由李碧
    雲先行幫許昊哲墊付之款項），完成上開交易。
三、嗣107年3月28日19時許，經警於基隆市○○區○○路00○0號，查
    獲許昊哲涉犯違反毒品危害防制條例案件【此部分，業據原
    審以108年度訴字第307號判處罪刑在案】，並經許昊哲供述
    其毒品之來源為李碧雲，再由李碧雲供出上開許昊哲施用毒
    品之來源為張介文，始查悉上情。
四、案經臺灣基隆地方檢察署（下稱基隆地檢署）檢察官簽分、
    基隆市警察局移送暨臺北市政府警察局萬華分局報告基隆地
    檢署檢察官偵查起訴。
    理  由
壹、證據能力
　　按被告以外之人於審判外之言詞或書面陳述，除法律有規定
    者外，不得作為證據，刑事訴訟法第159條第1項固定有明文
    。惟被告以外之人於審判外之陳述，雖不符刑事訴訟法第15
    9條之1至第159條之4之規定，而經當事人於審判程序同意作
    為證據，法院審酌該言詞陳述或書面陳述作成時之情況，認
    為適當者，亦得為證據；當事人、代理人或辯護人於法院調
    查證據時，知有第159條第1項不得為證據之情形，而未於言
    詞辯論終結前聲明異議者，視為有前項之同意，同法第159
    條之5亦有明定。查，本判決所引用之下列證據資料（包含
    供述證據、文書證據等），並無證據證明係公務員違背法定
    程序所取得，且上訴人即被告張介文（下稱被告）及指定辯
    護人、檢察官於本院審判期日中對本院所提示之被告以外之
    人審判外之供述，包括供述證據、文書證據等證據，就證據
    能力均未表示爭執，而迄至言詞辯論終結前亦未再聲明異議
    ，經核亦無顯有不可信之情況與不得作為證據之情形，本院
    審酌上開證據資料製作時之情況，尚無違法不當及證明力明
    顯過低之瑕疵，認為以之作為證據應屬適當，是依刑事訴訟
    法第159條至第159條之5規定，均有證據能力，合先敘明。
貳、實體方面　　
一、訊據被告就上開販賣第二級毒品甲基安非他命予證人許昊哲
    之事實，於本院坦承不諱，並有下列證據可佐：
  ㈠證人許昊哲於原審108年12月26日審判程序時證述：我的確有
    聯絡張介文，張介文有拿毒品來我住處交付給李碧雲，李碧
    雲有給他錢，我再拿李碧雲的東西去賣，地點就是南榮路，
    我都有在場（後因提示起訴書，並告以要旨，經其詳細閱覽
    後改稱）地點是在基隆市○○○○路000號8樓，因為我當時住兩
    個地方，我有點忘記，起訴書記載仁一路應該對，也是我住
    的地方，是李碧雲說突然找不到有藥的人，我就手機聯絡看
    有誰有，張介文說有，我就問張介文價錢，李碧雲說OK，都
    是通訊軟體聯絡，我忘記是LINE還是臉書MESSAGE，然後張
    介文就說有，價格我忘記了，有講好價格，李碧雲先到我那
    ，她說她找不到藥頭，我就看可否聯絡到，結果聯絡到張介
    文，張介文說有，價格也講好了，然後李碧雲先來我家跟我
    一起等，然後張介文就開他的車來，送上來，張介文把（甲
    基）安非他命放在桌上，然後李碧雲交錢給他，李碧雲就把
    （甲基）安非他命交給我，可是我當時沒有給她錢，我就拿
    這一兩，沒有退一些給李碧雲，是我要買（甲基）安非他命
    ，李碧雲只是先出錢，（提示偵字1588卷第258頁至260頁，
    107年8月27日訊問筆錄並另證人閱覽後回答）地點是在仁一
    路，（提示偵字1588號卷第13至57頁 106年10月16日警詢筆
    錄、第59頁至61頁 106年11月27日警詢筆錄，並告以要旨，
    經證人當庭詳細閱覽後回答）這是當時我羈押禁見時，警方
    借我出去，有打開我臉書，看到李曉靜的對話紀錄，（提示
    他字卷第73至79頁，103年3月9日訊問筆錄，並告以要旨）
    我只給林俊良半兩，聯絡張介文來賣的是一兩，那時候比較
    貴，價錢應該是3到4萬元，（提示偵字1588號卷第32頁至57
    頁並令證人當庭詳細閱覽後回答）19日是在蒟蒻屋，因為你
    看「我九點到蒟蒻屋....」，106年8月19日這次地點確定在
    仁一路 133號蒟蒻屋，數量是一兩，那天狀況就是本來我會
    跟李碧雲拿毒品，只是她那天可能剛好自己也調不到貨，所
    以她就問我自己有沒有辦法找到藥，她會先幫我支付費用，
    再給我，所以是我發出這個意思，我本來想跟李碧雲買，可
    是李碧雲沒有，所以她請我去聯絡有的人，她願意幫我出錢
    買，所以張介文就開著車來把一兩（甲基）安非他命交給李
    碧雲，李碧雲交錢給他，然後李碧雲就把那一兩（甲基）安
    非他命給我，我再拿去賣，因為我身上沒有錢，之前在地檢
    署的筆錄，之前講數量有時候一兩，有時候2兩，有時候4兩
    ，是因為數量忘記了，反正都是1兩或2兩，我忘記當初跟張
    介文是不是用臉書聯絡，我的應該被刪掉了等語明確（見原
    審卷二第247至280頁）；核與證人即同案被告李碧雲於同日
    原審審理時證稱：是許昊哲主動聯絡張介文，可是我記得那
    是在南榮路，不是仁一路，（經提示偵字1588號卷第39頁臉
    書截圖並令被告李碧雲當庭閱覽確認後，改稱）那我記錯了
    ，因為那個看是在蒟蒻屋，因為我跟張介文還有一次是在南
    榮路，也是許昊哲聯絡，106年8月19日應該是在仁一路，因
    為這有臉書資料，臉書資料應該不會錯，是給 4萬元，當天
    要買毒品的是許昊哲，賣毒品（甲基）安非他命的是張介文
    ，我是幫忙出錢，沒有要賣給許昊哲，是張介文帶著毒品（
    甲基）安非他命來，我出 4萬元給張介文，毒品一兩也是許
    昊哲拿走，我沒有拿走，許昊哲所述實在，都是他聯絡張介
    文等語之證述情節大致相符（見原審卷二第262至272頁），
    及於原審109年2月20日審判程序時證述：許昊哲跟我拿是他
    自己要施用的，有沒有賣，我不知情，當初他們去借訊時，
    他們為了證實我說的張介文，他們還問我，張介文開什麼車
    ，我有講是MINI-COOPER的車，張介文是 9點多到的，我看
    完許昊哲臉書，不到十分鐘我就到了，我等這 1兩東西等很
    久，因為張介文是許昊哲在聯絡，所以他一跟我講時間，我
    就趕過去，從他打電話後，等大約一兩個鐘頭，那天是因我
    的小孫女5點要下課，我要他5點前辦完事，結果也沒有，後
    來我就在家陪小孫女，是我在家等許昊哲的消息很久，大約
    晚上9點就趕過去了，當天下午約3、4 點許昊哲說沒有東西
    ，我說我也沒有，他找了很久，才叫我過去，他們幾時聯絡
    的我不知情，我到了時候張介文也到了，確定地點是在蒟蒻
    屋的樓上等語（見原審卷二第423至435頁）大致吻合，並有
    證人許昊哲（臉書化名「王秀明」）與同案被告李碧雲（臉
    書化名「李小姊」）於108年8月19日21時52分至20日21時51
    分許之FACEBOOK（臉書）對話內容：「我的衣食父母阿，真
    的斷糧了嗎？我得靠自己尋尋看嗎」、「還要錢嗎」、「我
    活不下去」、「教母，漲聲天后」、「大姊，救救我的孩子
    ，獨孩子」、「我期待 9點」、「還是怎樣」、「漲聲教母
    在哪，我九點到蒟蒻準時領獎哦」等語明確綦詳，及該段期
    間之數通雙方各自撥打電話無人接聽或回撥電話記錄，並有
    時間顯示為「2017年 8月20日21：51」之證人許昊哲施用毒
    品後留言「吃光了，還沒吃飽，好難過」等語明確（見偵字
    1588號卷第34至39頁），並有電話網路等記錄在卷可佐（見
    偵字1588號卷第34至39頁）。足徵證人許昊哲及同案被告李
    碧雲上開供證內容情節，核與事實相符，應屬有據，洵堪憑
    信。
  ㈡按證人之陳述有部分前後不符，或相互間有所歧異時，或因
    記憶淡忘、或因事後迴護被告、或因其他事由所致，究竟何
    者為可採，法院仍得本其自由心證予以斟酌，非謂一有不符
    或矛盾，即應認其全部均為不可採信；尤其關於行為動機、
    手段及結果等之細節方面，證人之證言，有時亦有予渲染之
    可能；然其基本事實之陳述，若果與真實性無礙時，則仍非
    不得予以採信（最高法院74年台上字第1599號判例、90年度
    台上字第6078號判決意旨參照）；況認事採證、證據之取捨
    及證據證明力（此與證據能力不同）之判斷，俱屬事實審法
    院之職權，苟無違證據法則，自不能指為違法；是供述證據
    前後雖有差異或矛盾，事實審法院非不可本於經驗及論理法
    則，斟酌其他情形，作合理之比較，定其取捨；其就供述證
    據之一部，認為真實者，予以採取，亦非法則所不許。因之
    ，證人供述之證據，前後縱有差異，事實審法院依憑證人前
    後之供述證據，斟酌其他證據（包括直接、間接及補充證據
    ），本於經驗法則與論理法則，取其認為真實之一部，作為
    論罪之證據，自屬合法（最高法院90年度台上字第6943號判
    決意旨參照）。證人許昊哲固於原審108年9月26日審判程序
    時證述：我記得的情形是我有幫李碧雲聯絡張介文見面，我
    當初應該是刷臉書，就是李碧雲說要找張介文，他們要談事
    情，之後我就沒有再關心後續的事，地點我記不起來，就是
    南榮路還是蒟蒻屋樓上這兩個地方其中一個，張介文有來，
    來了我沒有看到有任何毒品交易的經過，然後他們大人聊大
    人的事情，我就坐在旁邊玩電腦，我沒有從張介文手上拿過
    任何毒品，‥‥我是有聯絡他們見面，可是我真的沒有從張介
    文手上拿過任何毒品，而且我的金流也都在李碧雲那裡，我
    知道我有講，可是當時李碧雲在場、張介文也在場，是李碧
    雲把張介文這個名字提出來的，不是我提的，我沒有咬過張
    介文，我想說怎麼會扯到張介文，明明就是約一次見面而已
    ，‥‥我可以確認我真的沒有從張介文身上拿到過毒品和給過
    他錢等語甚明（見原審卷二第163至181頁），惟依證人即本
    案承辦警員黃聖明於原審108年12月26日審判程序時證述：
    （提示原審卷二第229至230頁職務報告，並告以要旨）（經
    證人當庭詳細閱覽後回答）這是我出具的職務報告，因為當
    天我們從基隆看守所借提許昊哲到憲兵指揮部去測謊，在車
    上許昊哲就一直問我們為什麼要測謊，我們跟他說因為你講
    的東西都不一樣，你在警察、檢察官、在法院講的都不一樣
    ，都被推翻，才會去測謊，測謊主要就是要還原當天的情況
    ，許昊哲想一想就說，講實話就是希望我們警察幫他向法院
    申請我在職務報告裡面提出那兩點，他確實在車上是跟我們
    說是宜蘭的囚車，至於中間過程我就沒法證實，我記得當天
    我到基隆憲兵指揮部之後，我記得下午2時5分有打兩通電話
    到基隆地方法院，我馬上要跟書記官報告此事，因為當天書
    座有開庭，我是到下午5 時許解還後又打一通電話，庭還沒
    開完，我有留電話，請書座聯絡我，在下午5時40至5時50分
    ，書記官打電話聯絡我，我有跟她報告這個事情等語之證述
    情節明確（見原審卷二第273頁），及證人黃聖明所出具之
    職務報告記載：『好，我願意說出實話，但是能不能請警方
    代為向法院聲請：不要讓其與另一犯嫌張介文搭乘同囚車
    返回宜蘭監獄。本案能不能開庭時隔離訊問。職詢問為何
    需要如此，許嫌(按指許昊哲)告知，之前與張嫌(按即張介
    文)同囚車從法務部○○○○○○○借提至臺灣基隆地方法院開庭時
    ，張嫌在囚車上跟許嫌說：「開庭時候，問到案情，你只要
    說不知道、沒看到等語就好，其他部分不要多說。」等文詞
    內容綦詳，顯見本案證人許昊哲之證詞因擔心遭人報復，已
    遭污染，許嫌告知警方，已於測謊時供出實情，故建請貴院
    同意本案證人許昊哲之請求，以保護本案證人安全』等語（
    見原審卷二第229至230頁）內容觀之，證人許昊哲上開於原
    審108年9月26日審判程序時所證述情節內容，已然欠缺可信
    性。復觀證人許昊哲於原審108年12月26日審判程序時亦明
    確坦承：抱歉，我前兩次開庭確實是說謊，真實是我的確有
    聯絡張介文，張介文有拿毒品來我住處交付給李碧雲，李碧
    雲有給他錢，我再拿李碧雲的東西去賣，因為我覺得張介文
    的刑期太長了，想一想這樣好像又對李碧雲不公平，所以今
    天我才會來講實話，審判時只有今天說的實在，之前都在說
    謊，偵查所述實在，我知道張介文刑期很長，他也沒有跟我
    說什麼，我只是想說如果我說不知道、沒看到或怎樣就可以
    ，這些是我自己想的，因為大家當然都不希望關得很久，張
    介文沒有叫我幫他說任何事，都是我自己主動要說的，被告
    李碧雲賣我毒品的時候也對我很好，也真的沒有賺什麼錢，
    希望法官對他兩人都能從輕量刑，（提示原審卷二第229至2
    30頁職務報告予證人許昊哲詳細閱覽後回答）（經證人當庭
    詳細閱覽後回答）對，有職務報告中寫的這個事情等語明確
    綦詳（見原審卷二第253至256頁），足見證人許昊哲與被告
    在場同時受訊時，確有感受到有形、無形之壓力，自難採為
    對被告有利之認定，故本件應以證人許昊哲於原審108年12
    月26日之證述情節內容，認與事實相符，而堪採為本案認定
    被告犯罪之證據。
　㈢按販賣毒品者，其主觀上須有營利之意圖，且客觀上有販賣
    之行為即足構成，至於實際上是否已經獲利，則非所問。即
    於有償讓與他人之初，係基於營利之意思，並著手實施，而
    因故無法高於購入之原價出售，最後不得不以原價或低於原
    價讓與他人時，仍屬販賣行為（最高法院93年度台上字第16
    51號判決意旨參照）。而販賣毒品係違法行為，近年來政府
    為杜絕毒品之氾濫，對於查緝施用及販賣毒品之工作，無不
    嚴加執行，販賣毒品又係重罪，依一般經驗法則，茍無利得
    ，衡情應無鋌而走險、甘冒持有毒品遭查獲移送法辦之極大
    風險，無償為他人調借或代購甚至親送至交易處所之理。且
    毒品之販賣非可公然為之，有其獨特之販售路線及管道，復
    無公定價格，容易增減、分裝其份量，而每次買賣之價量，
    可能隨時依雙方關係深淺、資力、需求量及對行情之認知、
    毒品純度、來源是否充裕、查緝鬆嚴、購買者被查獲時供述
    購買對象之可能風險之評估等，而異其標準，非可一概而論
    ，惟販賣者從價差或量差或可獲無償贈與毒品施用中獲利方
    式雖異，但其意圖營利之非法販賣行為則同一，是除非別有
    事證，足認係按同一價量委買、轉售或無償贈與，確未牟利
    外，尚難執此遽認非法販賣之證據有所未足，致使知過坦承
    者難辭重典，飾辭否認者反得僥倖，而失情理之平。查，被
    告於本院已坦認犯行，並供述：本件我販賣第二級毒品之價
    差約1、2千元等語明確（見本院卷第177、206頁），足見被
    告確有從中牟利之營利意圖。是以，被告上開於本院之自白
    ，與事實相符，自得採為本案論罪之證據。案事證明確，被
    告所犯販賣第二級毒品甲基安非他命之犯行，堪以認定，應
    依法論科。
二、論罪科刑
  ㈠被告行為後，毒品危害防制條例業於109年1月15日修正公布
    ，並依修正後毒品危害防制條例第36條規定，除修正之第18
    條、第24條及第33條之1之施行日期，由行政院定之外，其
    餘修正條文均自公布後 6個月（即109年7月15日）施行，而
    與本案相關之第4條既經修正，自應為新舊法比較，依毒品
    危害防制條例第4條第2項販賣第二級毒品罪之法定本刑，修
    正前為「無期徒刑或七年以上有期徒刑，得併科新臺幣一千
    萬元以下罰金」，修正後則提高為「無期徒刑或十年以上有
    期徒刑，得併科新臺幣一千五百萬元以下罰金」，經新舊法
    比較後，自以被告行為時即修正前之規定較有利於被告，是
    本案應適用修正前毒品危害防制條例第4條第2項規定，先予
    敘明。
  ㈡按甲基安非他命係毒品危害防制條例第2條第2項第 2款所稱
    之第二級毒品，未經許可，不得非法持有及販賣。核被告所
    為，係犯修正前毒品危害防制條例第4條第2項之販賣第二級
    毒品罪。又被告販賣第二級毒品前持有第二級毒品之低度行
    為，應為其販賣之高度行為所吸收，不另論罪。
  ㈢起訴書雖謂被告係與同案被告李碧雲共同販賣第二級毒品予
    許昊哲，惟查李碧雲固有出資 4萬元作為許昊哲向被告購買
    第二級毒品甲基安非他命之價金之行為，然其就該次被告與
    許昊哲雙方毒品買賣之時間、地點、金額、數量之磋商等構
    成販賣毒品罪之重要核心行為均未參與，且對許昊哲與被告
    間究竟如何聯繫亦一無所知，業據證人許昊哲於原審證述明
    確，復查卷內並無李碧雲與被告間有相互聯絡之積極證據或
    跡象，顯見李碧雲並未參與被告該次販賣毒品之構成要件事
    實，其出資參與本案之部分，實應係為幫助促成許昊哲購買
    毒品計畫之實現，亦係對許昊哲購毒供己施用之犯罪目的之
    達成施以必要之助益，係為參與構成要件以外之行為，係屬
    幫助犯，而非販賣毒品罪之共同正犯，公訴人所認容有誤會
    ，合先說明。
　㈣又被告前因販賣第一級毒品案件，經本院判處有期徒刑 8年
    確定。再因施用第二級毒品案件及持有第一級毒品案件，經
    臺灣桃園地方法院先後判處有期徒刑6月、4月確定，嗣並裁
    定應執行有期徒刑8月確定。上開罪刑接續執行，於96年7月
    3日入監執行，於102年10月24日因縮短刑期假釋出監並付保
    護管束，原應於104年8月24日保護管束期滿，惟於假釋期間
    內再犯恐嚇等罪，經撤銷假釋，於106年10月18日入監執行
    殘刑1年10月，至108年8月16日執行完畢，有本院被告前案
    紀錄表可稽。是被告於犯本案時，因上開罪刑既尚未執行完
    畢，即非屬累犯，併予敘明。
  ㈤又被告就上開販賣第二級毒品之犯行，雖於本院審理中自白
    坦認不諱，惟其於偵查及原審中均矢口否認犯行，此有相關
    偵、審訊筆錄在卷可佐。是被告所犯販賣第二級毒品罪，依
    修正前後之毒品危害防制條例第17條第2項規定，均無該條
    項減刑規定之適用。
  ㈥另按刑之量定，為求個案裁判之妥當性，法律固賦予法院裁
    量權，但此項裁量權之行使，除應依刑法第57條規定，審酌
    行為人及其行為等一切情狀，為整體之評價，並應顧及比例
    原則及平等原則，使罪刑均衡，輕重得宜，以契合社會之法
    律感情。又刑法第59條規定犯罪之情狀可憫恕者，得酌量減
    輕其刑，所謂「犯罪之情狀」，與同法第57條規定科刑時應
    審酌之一切情狀，並非有截然不同之領域，於裁判上酌減其
    刑時，應就犯罪一切情狀（包括第57條所列舉之10款事項）
    ，予以全盤考量，審酌其犯罪有無可憫恕之事由，即有無特
    殊之原因與環境，在客觀上足以引起一般同情，以及宣告法
    定最低度刑，是否猶嫌過重等，以為判斷。而按同為販賣毒
    品之人，其原因動機不一，犯罪情節未必盡同，或有大宗販
    賣者，亦有中、小之分，其販賣行為所造成危害社會之程度
    自屬有異，法律科處此類犯罪，所設之法定最低本刑卻相同
    ，不可謂不重。於此情形，倘依其情狀處以相當之有期徒刑
    ，即足以懲儆，並可達防衛社會之目的者，自非不可依客觀
    之犯行與主觀之惡性二者加以考量其情狀，是否有可憫恕之
    處，適用刑法第59條之規定酌量減輕其刑，期使個案裁判之
    量刑，能斟酌至當，符合比例原則。又適用刑法第59條酌量
    減輕其刑時，並不排除同法第57條所列舉10款事由之審酌（
    最高法院70年度第 6次刑事庭會議決議參照）。查，本院考
    量被告因與同案被告李碧雲、證人許昊哲均相識並有施用毒
    品之惡習，而其僅貪圖從中賺取微小利益，其惡性相較於販
    賣毒品之大盤、中盤商，其所為對社會治安及國民健康造成
    侵害之範圍、程度有限，且與販賣毒品之數量動輒達數公斤
    以上之嚴重危害社會治安情形不同，而販賣第二級毒品罪之
    法定最輕本刑為有期徒刑 7年，不可謂不重，爰依刑法第59
    條規定，乃就被告所犯販賣第二級毒品罪部分，減輕其刑。
三、撤銷改判之理由
    原審以被告所犯販賣第二級毒品罪，事證明確，對被告論罪
    科刑，固非無見。惟查：㈠按有罪判決書所記載之犯罪事實
    ，為論罪科刑適用法律之基礎，故符合犯罪構成要件之具體
    社會事實，必須詳加認定，明確記載，然後於理由內敘明犯
    罪事實所憑之證據及理由，始足為適用法律之依據。毒品危
    害防制條例第4條第2項之販賣毒品之罪，以行為人主觀上有
    營利之目的或意思，而販入或賣出該毒品或二者兼而有之者
    ，為其構成要件。故行為人於行為時主觀上有無此項營利之
    犯意，自應於判決事實欄內為詳實之記載，然後於理由內說
    明其憑以認定之證據及得心證之理由，始稱適法。依原判決
    犯罪事實欄二之㈢之記載被告意圖營利，基於販賣第二級毒
    品甲基安非他命之犯意，以4 萬元價格，販賣第二級毒品甲
    基安非他命1兩（重量約36公克）予許昊哲，並論處被告販
    賣販賣第二級毒品罪刑等情。而被告是否具營利意圖，攸關
    其應否負販賣毒品之罪責，自應於事實欄明白記載，並於
    理由欄詳細說明。乃原判決於理由欄就其主觀上是否具有營
    利意圖一節，未詳予論載明白認定之依據（原判決僅論述同
    案被告李碧雲有營利意圖，卻疏未論敘被告部分，見原判決
    第14頁倒數第1列至第16頁第1列），致事實認定與理由論敘
    未臻相符，自有理由不備之違誤。㈡被告於本案並未構成累 
    犯，已如前述，原判決誤認被告前案罪刑業於104年8月24日
    保護管束期滿，未經撤銷假釋，視為執行完畢，進而論斷被
    告成立累犯，亦有未當。㈢再按刑事審判旨在實現刑罰權之
    分配的正義，故法院對有罪之被告科刑，應符合罪刑相當之
    原則，使罰當其罪，以契合人民之法律感情。復按刑事政策
    對於犯罪人之處罰，除為使犯罪人得以知悉其行為係法律所
    不容許，且必須對自己之犯罪行為負責，而為其犯罪行為受
    到應有之刑罰制裁外，並期經由刑事處罰之過程，使犯罪人
    能真正悔改向上、自立更生，以達成刑法教化、矯治之目的
    。被告販賣第二級毒品，貪圖從中賺取微小利益，所為對社
    會治安及國民健康造成侵害之範圍、程度有限，亦未有何鉅
    大獲利，與販賣毒品之數量動輒達數公斤以上之嚴重危害社
    會治安情形不同，已如上述。而販賣第二級毒品罪之法定最
    輕本刑為有期徒刑 7年，不可謂不重，苟論以被告最輕本刑
    ，猶嫌過重，其犯罪之情狀顯可憫恕，是被告上訴請求依刑
    法59條規定酌減其刑，為有理由，且原判決亦有上開可議之
    處，自應由本院將原判決關於被告張介文部分撤銷，另為適
    法之裁判。
四、科刑
    爰審酌被告前有販賣及施用毒品等案件經受徒刑執行之紀錄
    ，素行非善，有本院被告前科紀錄表可憑，又甲基安非他
    命危害國人身心健康及社會治安至鉅，為國法所厲禁，被告
    意圖牟利，恣意販賣，守法觀念欠缺，行為偏差，應予非難
    ，兼衡被告於本院坦承犯行之犯後態度，審酌其販賣數量、
    金額，並衡酌其於原審自述母親65歲、女兒22歲，之前開雜
    貨店，服刑後母親將雜貨店已經頂讓給別人了，現在都是母
    親和女兒在賺錢，國中畢業（見原審卷二第445 頁）等一切
    情狀，爰量處如主文第2項所示之刑。
五、沒收
    按犯罪所得，屬於犯罪行為人者，沒收之；前二項之沒收，
    於全部或一部不能沒收或不宜執行沒收時，追徵其價額，刑
    法第38條之1第1項前段、第 3項分別定有明文。而按毒品犯
    罪所得收益之沒收、追徵或以財產抵償之目的，乃在於從經
    濟面切斷毒品犯罪不法收益之循環，剝奪毒品犯罪之利益，
    以消除其主要誘因與根源，具有濃厚的財產刑色彩，從立法
    目的而言，並無扣除其購買毒品所支出之成本或其他費用之
    必要。且取得毒品所支付之費用亦不具法律保護之價值，藉
    由毒品犯罪所得之利益則屬違反公序良俗行為之所得，於刑
    事政策上尚非不得全部予以剝奪，自無計算扣除犯罪所得之
    成本或其他支出費用，而單就所謂純利益為沒收之理由（最
    高法院95年度臺上字第2916號判決意旨可參），是販賣毒品
    所得之金錢，無論已否扣案，除有 104年12月30日修正後刑
    法第38條之2第2項之情形而得不宣告或酌減之外，應逕適用
    修正後刑法第38條之1第1項前段規定，宣告沒收，並於全部
    或一部不能沒收或不宜執行沒收時，追徵其價額。本件被告
    販賣第二級毒品犯罪所得 4萬元，雖未據扣案，仍應依刑法
    第38條之1第1項規定，宣告沒收之，並於全部或一部不能沒
    收或不宜執行沒收時，追徵其價額。
據上論斷，應依刑事訴訟法第369條第1項前段、第364條、第299
條第1項前段，修正前毒品危害防制條例第4條第2項，刑法第2條
第1項前段、第11條、第59條、第38條之1第1項前段、第3項，判
決如主文。
本案經檢察官林渝鈞起公訴，檢察官曾忠己到庭執行職務。
中　　華　　民　　國　　109 　年　　7 　　月　　21　　日
                  刑事第十一庭  審判長法　官  楊力進
                                      法　官  許文章
                                      法　官  雷淑雯
以上正本證明與原本無異。
如不服本判決，應於收受送達後20日內向本院提出上訴書狀，其
未敘述上訴之理由者並得於提起上訴後20日內向本院補提理由書
（均須按他造當事人之人數附繕本）「切勿逕送上級法院」。
                                      書記官  陳樂觀
中　　華　　民　　國　　109 　年　　7 　　月　　21　　日
附錄：本案論罪科刑法條全文
109年1月15日修正公布前之毒品危害防制條例第4條
製造、運輸、販賣第一級毒品者，處死刑或無期徒刑；處無期徒
刑者，得併科新臺幣2千萬元以下罰金。
製造、運輸、販賣第二級毒品者，處無期徒刑或 7年以上有期徒
刑，得併科新臺幣1千萬元以下罰金。
製造、運輸、販賣第三級毒品者，處 7年以上有期徒刑，得併科
新臺幣7百萬元以下罰金。
製造、運輸、販賣第四級毒品者，處 5年以上12年以下有期徒刑
，得併科新臺幣3百萬元以下罰金。
製造、運輸、販賣專供製造或施用毒品之器具者，處1年以上7年
以下有期徒刑，得併科新臺幣1百萬元以下罰金。
前五項之未遂犯罰之。